【裁判字號】    96,交易,228
【裁判日期】    980105
【裁判案由】    過失傷害
【裁判全文】
臺灣士林地方法院刑事判決             96年度交易字第228號
公  訴  人  臺灣士林地方法院檢察署檢察官
被      告  乙○○
上列被告因過失傷害案件，經檢察官提起公訴（96年度偵字第24
61號），本院判決如下：
    主  文
乙○○無罪。
    理  由
一、公訴意旨略以：被告乙○○於民國95年1 月24日22時40分許
    ，駕駛車牌號碼7730-KH 號自用小客車，延臺北市大同區○○○路由東往西方向行駛，行經忠孝西路與延平北路口時，
    本應注意行駛至交岔路口時應遵守道路交通號誌之指示，而
    依當時之天候、光線、路況等又無不能注意之情形，竟疏於
    注意及此，逕行闖越紅燈，而不慎撞及丁○○所騎乘及其後
    所搭載戊○○，沿延平北路往中華路方向行駛之車號ATZ-78
    5 號重機車左後方，致丁○○、戊○○人車倒地（戊○○過
    失傷害部分已撤回告訴另交代），並造成丁○○受有雙上肢
    、左下肢多處鈍挫傷之傷害，因認被告乙○○涉有刑法第28
    4 條第1 項前段之過失傷害罪嫌。
二、按犯罪事實應依證據認定之，無證據不得認定犯罪事實，又
    不能證明被告犯罪者，應諭知無罪之判決，刑事訴訟法第15
    4 條第2 項、第301 條第1 項分別定有明文。次按事實之認
    定，應憑證據，如未能發現相當證據，或證據不足以證明，
    自不能以推測或擬制之方法，以為裁判之基礎，業據最高法
    院40年臺上字第86號判例闡釋甚明。再按認定事實所憑之證
    據，雖不以直接證據為限，間接證據亦包括在內，然而無論
    直接或間接證據，其為訴訟上之證明，須於通常一般之人均
    不致於有所懷疑，而得確信其為真實之程度者，始得據為有
    罪之認定，倘其證明尚未達到此一程度，而有合理之懷疑存
    在時，致事實審法院無從為有罪之確信，即應為無罪之判決
    ，亦有最高法院76年臺上字第4986號判例可資參照。
三、公訴人認被告涉有上開罪嫌，無非係以(一)被告於偵查中及本
    院95年度交易字第400 號案件之供述。(二)證人丁○○、戊○○於偵查中及本院95年度交易字第400 號案件之證述；證人
    甲○○、丙○○於本院95年度交易字第400 號案件之供述(三)
    道路交通事故現場圖、交通事故談話紀錄表、道路交通事故
    調查報告表(一)(二)、現場相片及告訴人指認肇事車輛之相片8
    張。(四)臺北市立聯合醫院中興院區（下稱中興醫院）之診斷
    證明書2 紙。(五)本院95年度交易字第400 號案件卷宗及判決
    各1 份，為其主要論據。
四、訊據被告乙○○固坦承有於上開時間駕駛甲○○所有之車牌
    號碼7730-KH 號自用小客車，搭載甲○○及女性友人丙○○
    返家，惟對於當時車輛所行經之路線已無法記憶詳實，且堅
    決否認有何過失傷害犯行，辯稱：伊後來知道這件事情係95
    年9 月、10月，伊不知道有無經過案發地點，因為當時係友
    人替伊指路，且當天並未發生任何事情，案發當天伊開車未
    撞到人等語。
五、經查：
    (一)被告、檢察官對於以下本院作為得心證依據之各項證據資
      料，均不爭執證據能力，且於審理程序同意作為證據，本
      院審酌上開各項證據作成時之狀況，認為並無不適當之情
      事，依刑事訴訟法第159 條之5 之規定，均認有證據能力
      ，合先說明。
    (二)經查告訴人丁○○騎乘車號ATZ-785 號重型機車搭載證人
      戊○○，於95年1 月24日22時40分許沿延平北路由北往南
      方向行駛，行經忠孝西路與延平北路口時，遭自小客車自
      左後方擦撞而人車倒地，丁○○因此受有雙上肢、左下肢
      多處鈍挫傷等情，已據告訴人丁○○及證人戊○○於偵訊
      及本院審理時證述綦詳，核與本院依職權調取告訴人丁○○因同一事實告訴甲○○過失傷害之95年度交易字第400
      號案件卷宗之供述內容相符。（見臺灣士林地方法院檢察
      署96年度他字第229 號卷（下稱他卷）第16頁至第17頁、
      第20頁至第21頁、95年度偵字第4851號卷（下稱偵卷）第
      18頁至第20頁、第21頁至第23頁、第57頁、本院卷第62頁
      至70頁），並有臺北市聯合醫院中興院區診斷證明書2 紙
      （見偵卷第25頁、第30頁）、道路交通事故調查報告表(一)
      、(二)、交通事故談話紀錄表、道路交通事故現場圖（見偵
      卷第40頁至第44頁）、系爭汽車及機車照片（見偵卷第31
      頁至第37頁、第48頁至第51頁）附卷可資佐證，堪予認定
      。而前揭肇事車輛，固據告訴人丁○○及證人戊○○於本
      院結證稱：渠等行經忠孝西路與延平北路口時，為逕行闖
      越紅燈之「銀色休旅車」輕微掃到，致機車車身不穩倒地
      使渠2 人受有傷害；當渠2 人因機車受撞而在安全島待援
      時，有位不知名之機車騎士即繞過來問2 人是否被車子撞
      到，並稱剛剛有看到撞及2 人機車之小客車車號，丁○○
      即依該不知名之機車騎士所言，持筆在手心上記下車號「
      7730- KH」等語（見本院卷第62頁至第70頁）。渠等於本
      院審理時所為上開陳述，與其等先前於95年度交易字第40
      0 號之警詢、偵訊、審理時所證情節事發經過均相一致，
      然查：
      １告訴人丁○○與證人戊○○固就肇事車輛車型、車色係
        「銀色休旅車」指認明確，核與被告所有之車號7730-K
        H 號自用小客車顏色、車型相同，有車籍作業系統查詢
        認可資料及該車相片7 張附卷可稽（見偵卷第15-1頁、
        第31頁至第37頁），惟渠等究未親自見聞車號及駕車之
        人，單以車型、車色之特徵，尚不足以特定被告所駕駛
        之上開車輛即肇事車輛。告訴人與證人固又指依實際見
        聞肇事車輛車號之不知名機車騎士所言，記下肇事車輛
        車號，惟該機車騎士既無從傳訊到庭，藉行交互詰問、
        直接審理，排除其所見係誤認、或記憶錯誤之可能性，
        而進一步確知事實，其所稱「肇事車輛車號係7730-KH
        」等語，即典型之傳聞證據，而乏證據能力。
      ２被告於本案審理中陳稱：「伊當天確實駕駛該輛車，但
        有無經過案發地點伊忘記了，因為是友人告訴伊路線如
        何行駛」等語在卷（見本院卷第67頁），而檢察官據以
        認定被告於上揭時間有行駛經過案發地點，無非係以被
        告所搭載之友人甲○○持用之門號0000000000號行動電
        話於95年1 月24日22時32分13秒至22時36分48秒間，曾
        與王保仁持用之門號0000000000號行動電話通話，而查
        甲○○所持門號之發話位置係在臺北市○○區○○路1
        段即案發地點附近，為其依據，惟甲○○通話開始之基
        地台位置係在「臺北市○○區○○路1 段59號14樓頂」
        ，通話結束之基地台位置則在「臺北市○○區○○路
        336 號7 樓」，有通聯紀錄在卷可參（見偵卷第64頁）
        ，而案發時，肇事車輛係由東向西往忠孝橋方向行駛，
        而告訴人之車輛係由北向南往中華路一段方向行駛，
        業據告訴人於本院審理中證述明確（見本院卷第62頁）
        ，而上述甲○○之行動電話發話基地台為臺北市○○區
        ○○路1 段，結束之基地台為臺北市○○區○○路，經
        比對卷附之臺北市地圖（見本院卷第25頁），被告乙○○所駕駛之車輛於95年1 月24日22時32分13秒至22時36
        分48秒間之移動路線係由北往南向行駛，該臺北市○○
        區○○路已近中華路二段，可知被告當時所行駛之方向
        與告訴人所指述之肇事車輛行進方向完全相異，除非被
        告立即折返往中華路一段方向行駛，否則當不可能於當
        晚22時40分許行經案發地點，再就被告於另案審理中雖
        坦承行經忠孝西路上忠孝橋乙節，惟被告亦同時證稱伊
        係直接由忠孝西路上忠孝橋引道（見95年度交易字第40
        0 號卷第91頁），因案發地點係在臺北市大同區○○○
        路與延平北路交岔口，發生時間雖為夜間22時40分許，
        然忠孝西路連接忠孝橋，為通往臺北縣三重市之重要橋
        樑，該十字路口近臺北車站，為往來重要樞紐，可知同
        一時、地應非能謂無其他車輛經過，故被告於前揭交通
        事故發生前雖行經案發地點附近，尚非能證即為肇事車
        輛。
      ３是依告訴人丁○○及證人戊○○指認之「銀色休旅車」
        雖與被告所駕駛之車輛特徵相符，而被告搭載之友人甲○○持用之0000000000行動電話門號通話紀錄，顯示被
        告確曾於肇事時間行經肇事地附近，以及確有不知名機
        車騎士目擊肇事事實後，返回告知告訴人等肇事車輛車
        號等情，雖堪認定被告所有之車號「7730-KH 」自用小
        客車確於肇事時地行經該處，然仍無法完全確認被告車
        輛即肇事車輛，兼衡本案事發當日迄今已逾3 年，全案
        相關人等之記憶難免淡忘或失真，而被告當日所駕駛之
        車輛行經路線究係如何，亦已無從查驗，自難能遽指被
        告所駕駛之車輛即為肇事車輛。
六、綜上所述，本件依公訴人所舉之證據，尚難認定被告為前揭
    交通事故之肇事者。此外，復查無其他積極證據足證被告確
    有公訴人所指之過失傷害犯行，依照前開說明，應為被告有
    利之認定，爰依法為無罪之諭知。
據上論斷，應依刑事訴訟法第301條第1項，判決如主文。
本案經檢察官王巧玲到庭執行職務。
中    華    民    國    98    年    1     月    5     日
                  刑事第七庭法  官  高雅敏
以上正本證明與原本無異。
如不服本判決應於收受判決後10日內向本院提出上訴書狀，並應
敘述具體理由；其未敘述上訴理由者，應於上訴期間屆滿後20日
內向本院補提理由書 (均須按他造當事人之人數附繕本)「 切勿
逕送上級法院」。
                            書記官  陳映羽
中    華    民    國    98    年    3     月    31    日


司法院資訊處製作；財團法人民間司法改革基金會備份。
